【裁判字號】    96,易,596
【裁判日期】    970220
【裁判案由】    竊盜
【裁判全文】
臺灣雲林地方法院刑事判決               96年度易字第596號
公  訴  人  臺灣雲林地方法院檢察署檢察官
被      告  甲○○
                    （另案在臺灣雲林看守所附設勒戒所觀察
上列被告因竊盜案件，經檢察官提起公訴（96年度偵字第3720號
 ），本院判決如下：
    主  文
甲○○無罪。
    理  由
一、公訴意旨略稱：被告甲○○意圖為自己不法之所有，於民國
    96年6 月14日至19日間某日，在不詳地點、以不詳方法竊取
    丙○○所有之車牌號碼VQ-4201 號自用小貨車1 部，得手後
    供己代步之用，並於同月19日中午12時許，駕駛上開自用小
    貨車至不知情之友人林建全位於雲林縣莿桐鄉六合村新庄3
    號租屋處停放。惟因該自小貨車故障，甲○○乃將該車暫時
    停放在該處，而向林建全商借機車騎乘。嗣於同日晚間9時
    25分許，為警在前揭林建全租屋處發覺上開自小貨車為失竊
    車輛，始循線查獲上情，因認被告涉犯刑法第320 條第1 項
    之竊盜罪。
二、檢察官提出之證據：
  (一)告訴人鐘慶國於警詢及檢察官偵訊之指述。
  (二)證人林建全於警詢之證述。
  (三)證人湯旻敬（原名湯烽斌）於警詢之證述。
  (四)雲林縣警察局車輛尋獲電腦輸入單、失車唯讀案件基本資料
    、贓物認領保管單各1紙。
  (五)照片2張。
三、被告辯解意旨：這部自用小貨車不是我偷的，是我向湯旻敬
    借的，我有帶他去斗六保安隊找警員乙○○，乙○○也認識
    湯旻敬，湯旻敬當時有承認這部車是他偷的等語（見本院卷
    第25頁正面）。
四、本院之判斷：
  (一)按被告以外之人於審判外之言詞或書面陳述，除法律有規定
    者外，不得作為證據，刑事訴訟法第159 條第1 項定有明文
    。次按被告以外之人於審判外之陳述，雖不符刑事訴訟法第
    159 條之1 至之4 之規定，而經當事人於審判程序同意作為
    證據，法院審酌該言詞陳述或書面陳述作成時之情況，認為
    適當者，亦得為證據；當事人、代理人或辯護人於法院調查
    證據時，知有同法第159 條第1 項不得為證據之情形，而未
    於言詞辯論終結前聲明異議者，視為有前項之同意，同法第
    159 條之5 定有明文。本件檢察官所舉所有書面及言詞陳述
    之證據能力，業經被告於本院審理時表明同意列為證據，本
    院審酌該等供述證據之取得過程並無瑕疵，與本件待證事實
    間復具有相當之關聯性，以之為本件證據尚無不當，自得採
    為證據。
  (二)本院認為檢察官提出之證據不足以證明被告犯罪之理由：
    1.按犯罪事實應依證據認定之，無證據不得認定犯罪事實；
      不能證明被告犯罪者，應諭知無罪之判決，刑事訴訟法第
      154 條第2 項、第301 條第1 項分別定有明文。次按認定
      不利於被告之事實，須依積極證據，苟積極證據不足為不
      利於被告事實之認定時，被告之抗辯或反證縱屬虛偽，仍
      不能以此資為積極證據應予採信之理由，即應為有利於被
      告之認定，更不必有何有利之證據；又事實之認定，應憑
      證據，如未能發現相當證據，或證據不足以證明，自不能
      以推測或擬制之方法，以為裁判基礎。而刑事訴訟法上所
      謂認定犯罪事實之積極證據，係指適合於被告犯罪事實之
      認定之積極證據而言，雖不以直接證據為限，間接證據亦
      包括在內；然而無論直接或間接證據，其為訴訟上之證明
      ，須於通常一般之人均不致有所懷疑，而得確信其為真實
      之程度者，始得據為有罪之認定，倘其證明尚未達到此一
      程度，而有合理之懷疑存在時，致使無從形成有罪之確信
      ，根據「罪證有疑，利於被告」之證據法則，即不得遽為
      不利被告之認定（最高法院30年上字第482 、1831號、40
      年臺上字第86號及76年臺上字第4986號判例意旨參照）。
    2.告訴人鐘慶國所有之車牌號碼VQ-4201 號自用小貨車，於
      96年6 月14日晚間6 時許以前某時，在雲林縣斗六市○○
      里○○路116 號前，遭姓名、年籍不詳之人偷竊得手等情
      ，業經告訴人鐘慶國於警詢及檢察官偵訊時指證在卷，並
      有雲林縣警察局車輛尋獲電腦輸入單、失車唯讀案件基本
      資料、贓物認領保管單各1 紙附卷可稽，是前開VQ-4201
      號自用小貨車失竊一節，應堪認定。又被告於96年6 月19
      日中午12時許，駕駛前開VQ-4201 號自用小貨車至不知情
      之友人林建全位於雲林縣莿桐鄉六合村新庄3 號居所停放
      ，嗣於同日晚間9 時25分許，為警在上開林建全居所查獲
      該車等情，亦據被告於警詢供承在卷，核與證人林建全於
      警詢證述之情節相符，亦堪認定。
    3.證人即雲林縣警察局保安隊警員乙○○於本院審理時具結
      證稱：甲○○住在我家隔壁附近，那天我放假，他打電話
      跟我說，有件汽車案件要交給我，有人犯要帶來給我，我
      就跟他約在保安隊後門見面，他就帶湯旻敬來見我，他說
      車子不是他偷的，是湯旻敬偷的，我就詢問湯旻敬是否有
      偷該車，湯旻敬說也是跟人家借的，不是他偷的，我就跟
      甲○○問個清楚，他說這個案件是在斗六分局被查獲，斗
      六分局要傳他作證，他沒有出庭，他把竊嫌帶來給我，我
      就詢問我上級，上級就說這個案件斗六分局已經在偵辦，
      我們不要插手，我沒有對他們2 人作筆錄，我有跟承辦派
      出所聯絡過，但他們說已經將案件移送三組偵查隊，就由
      偵查隊去傳訊，我有跟甲○○講請他改天再帶湯旻敬到當
      地派出所跟承辦人員聯絡等語（見本院卷第86頁背面至第
      88頁），是被告辯稱有帶同湯旻敬向警員乙○○表明前開
      VQ-4201 號自用小貨車並非其所偷竊等語，尚非無據。又
      依證人乙○○之證述，湯旻敬於警員乙○○詢問該車是否
      係其所偷竊之際，當場表示係向他人所借用，再參酌湯旻
      敬自願隨同被告向警員乙○○說明案情，益見該車來源應
      係湯旻敬無訛。從而，被告辯稱其並未偷竊該車，僅向湯
      旻敬借用該車使用等語，應非子虛。
    4.至證人湯旻敬於警詢固證稱：我認識甲○○，有一起喝酒
      共2 次，我從來沒有借過車輛給甲○○，甲○○也沒有找
      過我告訴我贓車的事，亦沒有帶我去分局說明云云（見本
      院卷第42頁至第44頁），然其所證與乙○○所證有極大出
      入，衡情乙○○係雲林縣警察局保安隊警員，為依法執行
      公務之人員，與被告、湯旻敬均無任何關係，純就其所見
      聞部分作證，自無偽證迴護被告之理。反之，證人湯旻敬
      就本件竊盜案件，與被告利害關係相反，本難期待其自證
      竊盜或收受贓物，此由其何以否認有會同被告向警員說明
      案情一節，益見其畏罪心虛之情。故證人湯旻敬之證詞與
      事實不符，自不得採為對被告不利之認定。
  (三)綜上所述，檢察官所提出之證據，或其指出證明之方法，尚
    無從使本院心證達到確信被告有起訴書所指竊盜前開自用小
    貨車之犯行，揆諸前揭規定及判例意旨，自應就被告為無罪
    之判決。
  (四)被告既於本院審理時供稱前開自用小貨車之來源，已如上述
    ，則湯旻敬是否涉有竊盜或贓物罪嫌，及被告是否另涉有贓
    物罪嫌，均應由檢察官另行偵辦，附此敘明。
據上論斷，應依刑事訴訟法第第301 條第1項，判決如主文。
本案經檢察官江柏青到庭執行職務。
中    華    民    國    97    年    2     月    20    日
                  刑事第六庭  法  官  黃楹榆
以上正本證明與原本無異
如不服本判決，應於送達後10日內向本院提出上訴狀（須附繕本
）。
                              書記官  李雅怡
中    華    民    國    97    年    2     月    20    日


司法院資訊處製作；財團法人民間司法改革基金會備份。
